臺灣臺北地方法院民事裁定
111年度消債更字第153號
聲  請  人  
即  債務人  顏家柔  


代  理  人  錢美華律師                      
相  對  人  
即  債權人  花旗(台灣)商業銀行股份有限公司


法定代理人  莫兆鴻  
相  對  人  
即  債權人  新加坡商艾星國際有限公司台灣分公司

法定代理人  曾慧雯  


相  對  人  
即  債權人  台北國寶資產管理有限公司


代  理  人  陳寶玉  
相  對  人  
即  債權人  滙誠第二資產管理股份有限公司

法定代理人  莊仲沼  


相  對  人  
即  債權人  滙誠第一資產管理股份有限公司

法定代理人  莊仲沼  


上列當事人間消費者債務清理之更生事件，本院裁定如下：
    主  文
聲請人顏家柔自民國111年7月22日下午4時起開始更生程序。
命司法事務官進行本件更生程序。
　　理　由
一、按債務人不能清償債務或有不能清償之虞者，得依本條例所
    定更生或清算程序，清理其債務；債務人無擔保或無優先權
    之本金及利息債務總額未逾新臺幣（下同）12,000,000元者
    ，於法院裁定開始清算程序或宣告破產前，得向法院聲請更
    生；債務人對於金融機構負債務者，在聲請更生或清算前，
    應向最大債權金融機構請求協商債務清償方案，或向其住、
    居所地之法院或鄉、鎮、市、區調解委員會聲請債務清理之
    調解，消債條例第3條、第42條第1項、第151條第1項分別定
    有明文。此係採前置協商主義，是債務人於協商程序中，自
    應本於個人實際財產及收支狀況，依最大誠信原則，商討解
    決方案。如終究不能成立協商，於聲請更生或清算時，法院
    審酌上開條文所謂「不能清償或有不能清償之虞」，允宜綜
    衡債務人全部收支、信用及財產狀況，評估是否因負擔債務
    ，而不能維持人性尊嚴之最基本生活條件，所陳報之各項支
    出，是否確屬必要性之支出，如曾有協商方案，其條件是否
    已無法兼顧個人生活之基本需求等情，為其判斷之準據。又
    法院開始更生程序之裁定，應載明其年、月、日、時，並即
    時發生效力。法院開始更生或清算程序後，得命司法事務官
    進行更生或清算程序，必要時得選任律師、會計師或其他適
    當之自然人或法人1人為監督人或管理人，復為同條例第45
    條第1項、第16條第1項所明定。　
二、聲請人即債務人（下稱債務人）聲請意旨略以：伊前因積欠
    無擔保債務達新臺幣（下同）1,718,155元無力清償，經向
    本院聲請債務清理之調解不成立。而伊所負包含利息、違約
    金在內之無擔保或無優先權債務總額未逾12,000,000元，復
    未經法院裁定開始清算程序或宣告破產，爰聲請更生等語。
三、經查：
  ㈠債務人依消債條例第151條第1項規定，向本院聲請債務清理
    之前置調解，於110年12月27日調解不成立，債務人聲請進
    入更生程序，此有調解程序筆錄、調解不成立證明書在卷可
    稽，故本件應以債務人調解之聲請，視為更生之聲請。是以
    ，本院應綜合債務人目前全部收支及財產狀況，評估其是否
    已達不能維持符合人性尊嚴之最低生活條件，而有「不能清
    償債務或有不能清償之虞」之情形。　　
  ㈡債務人收入部分：
　⒈查債務人主張其自111年2月起，任職於興傑不動產經紀有限
    公司等情，業據債務人提出在職證明影本1紙為證，經核與
    債務人所述相符(見本院卷第110頁、第248頁)，堪信為真實
    。從而，本院認應以債務人最新薪資收入之每月26,700元，
    作為計算債務人清償債務能力之基準。
　⒉另依據債務人之財產及收入狀況報告書記載(見本院卷第61頁
    )，債務人名下之財產可用於清償之財產僅有存款17,100元(
    普通重型機車為2009年出廠，已無殘值)，併此敘明。
　㈢債務人每月必要生活費用支出部分：
  ⒈按債務人聲請更生或清算時所提財產及收入狀況說明書，其
    表明每月必要支出之數額，與本條例第64條之2第1項、第2
    項規定之認定標準相符者，毋庸記載原因、種類及提出證明
    文件；債務人必要生活費用，以最近一年衛生福利部或直轄
    市政府所公告當地區每人每月最低生活費1.2倍定之。消債
    條例施行細則第21條之1定有明文。
　⒉查債務人主張其本人每月生活必要支出之數額，應依新北市
    政府公告之每人每月最低生活費1.2倍計算等情，因債務人
    主張之數額，依消債條例施行細則第21條之1之規定，毋庸
    記載原因、種類及提出證明文件，從而，債務人前開主張，
    自應予准許。準此，本院認應以新北市政府公告每人每月最
    低生活費1.2倍之18,960元，作為債務人每月生活必要支出
    之數額。
　⒊次查債務人主張其每月尚需支出母親扶養費3,744元等情，經
    查，債務人母親109年間並無工作收入，且名下並無財產可
    支應自身生活所需，應確有由債務人負擔扶養費之必要，是
    以，債務人前開主張，自應予肯認。準此，本院認應以每月
    3,744元，作為債務人每月扶養費支出之數額。
　㈣綜上所述，債務人目前每月收入26,700元，扣除生活必要支
    出18,960元及扶養費3,744元後，僅餘3,996元(計算式：26,
    700元－18,960元－3,744元＝3,996元)；惟債務人目前積欠債
    務至少達1,718,155元，扣除債務人名下財產17,100元後，
    尚有至少1,701,055元之債務待清償，以此數額計算，債務
    人尚需至少35年方得清償其債務(計算式：1,701,055元÷3,9
    96元÷12月≒35年)，遑論不斷增加之利息及違約金，應足認
    債務人客觀上經濟狀況已有不能清償債務之虞，而有藉助更
    生制度調整其與債權人間之權利義務關係而重建其經濟生活
    之必要，揆諸首揭消債條例條文規定，本院自應許債務人得
    藉由更生程序清理債務。
四、綜上所述，債務人係一般消費者，其對已屆清償期之債務有
    不能清償之虞，且其無擔保或無優先權之債務未逾1,200萬
    元，復未經法院裁定開始清算程序或宣告破產，又查無消債
    條例第6條第3項、第8條或第46條各款所定駁回更生聲請之
    事由存在，則債務人聲請本件更生，即屬有據，爰裁定如主
    文，並命司法事務官進行本件更生程序。
五、至債務人於更生程序開始後，應另提出足以為債權人會議可
    決或經法院認為公允之更生方案以供採擇，俾免更生程序進
    行至依消債條例第61條規定應行清算之程度；而司法事務官
    於進行本件更生程序、協助債務人提出更生方案時，應依債
    務人之薪資變化、社會常情及現實環境衡量債務人之償債能
    力，並酌留其生活上應變所需費用，進而協助債務人擬定允
    當之更生方案，始符消債條例重建債務人經濟生活之立法目
    的，附此敘明。
六、依消債條例第11條第1項、第16條第1項、第45條，裁定如主
    文。　　
中　　華　　民　　國　　111 　年　　7 　　月　　22　　日
                  民事第二庭    法　官　陳雅瑩
以上正本係照原本作成。
本裁定不得抗告。
本裁定已於民國111年7月22日下午4時公告。                 
中　　華　　民　　國　　111 　年　　7 　　月　　22　　日
                                書記官  陳薇晴